臺灣苗栗地方法院刑事判決　　　　　　　　　　　　　　九十年度易字第二一九號
　　公　訴　人　臺灣苗栗地方法院檢察署檢察官
　　被　　　告　庚○○
　　被　　　告　甲○○
　　被　　　告　己○○
　　被　　　告　丙○○
　　被　　　告　丁○
　　被　　　告　辛○○
右列被告因竊盜案件，經檢察官提起公訴（八十九年度偵字第一八九一號），本院判
決如左：
    主  文
庚○○結夥三人以上竊盜，處有期徒刑貳年陸月。扣案之抽沙船壹台及輸送管帶，均
沒收。
甲○○、己○○、丙○○、丁○、辛○○結夥三人以上竊盜，各處有期徒刑陸月，如
易科罰金均以佰元折算壹日。扣案之抽沙船壹台及輸送管帶，均沒收。
    事  實
一、庚○○意圖為自己不法之所有，未經申請許可，自民國八十九年五月十一日起，
    以其所有之抽砂船、挖土機及鏟土機及海砂清洗機等機具並雇請知情並與之具犯
    意聯絡之甲○○、丙○○、丁○及辛○○等人，結夥三人以上共同在苗栗縣苑港
    漁港南側出海口處操作上開機具而竊取海砂，另雇用亦知情之己○○駕駛砂石車
    載運至台六十一線公路一百公里處旁之空地堆放，嗣於同年月十三日為警於苗栗
    縣苑港漁港查獲並扣得上開機具（含挖土機三台、鏟土機二台、海砂清洗機一台
    、抽沙船一台及輸送管帶，交由庚○○保管）。
三、案經苗栗縣警察局通霄分局移送臺灣苗栗地方法院檢察署檢察官偵查起訴。
    理  由
一、訊據被告庚○○、甲○○、己○○、丙○○、丁○、辛○○均矢口否認右揭犯行
    ，被告庚○○辯稱：伊固僱請被告辛○○等五人，在苗栗縣苑裡鎮苑港漁港南側
    出海口工作，惟否認有竊盜行為，並辯稱：「苑裡漁港改善工程」，名義上雖係
    由「達興營造有限公司」（係稱達興公司）得標，但伊出資百分之三十，江方哲
    、詹謙忠、蔡奇才、鄭明圓、鄭鴻基共同出資百分之七十得標，且有苗栗縣政府
    之同意達興公司報准開工函可證。於八十九年四月間，向壬○○購買抽砂船。於
    八十九年五月十一日進場，僱請辛○○等人將原先他人堆置之海砂處之垃圾清理
    ，但尚未開始抽砂，亦未將海砂外運，被查獲時現場之濕潤海砂，並非抽砂而來
    ，係在試機所產生，沒有偷賣海砂等語；被告甲○○、丙○○、丁○、己○○及
    辛○○等，均自承受雇於被告庚○○，分駕挖土機、堆土機及大貨車等於上址挖
    取、堆積及載運砂土不諱，惟均矢口否認有何竊盜犯行，被告甲○○辯稱：是於
    八十九年五月十二日起，受僱於庚○○，操作鏟裝機，工作內容為將挖土機挖取
    之海砂產移堆置，不知道庚○○非法採砂等語；被告己○○辯稱：於八十九年五
    月十三日到場工作，駕駛ＭＵ─九四九號營業曳引車載運海砂，不知道庚○○是
    否有申請核准，不知道係盜採海砂等語；被告丙○○辯稱：伊在現場開鏟土機，
    不知道庚○○係非法採砂等語；被告丁○辯稱：在該處開挖土機，不知道庚○○
    沒有申請，若知道不會被庚○○請，沒有盜海砂之意等語；被告辛○○辯稱：伊
    在場開挖土機，庚○○未告訴伊該場地抽砂是非法且未申請，沒有犯罪之意等語
    。
二、經查：
  （一）證人即苗栗縣政府農業局漁業課技士彭森明證稱：我於八十九年五月十三日
        十時十分許，在苑裡鎮苑港里苑港出海口南側，會同警方查獲盜採海砂案，
        當時現場計有己○○、甲○○、丁○、辛○○、丙○○、庚○○等六人（問
        ：你於何時？何地？會同警方查獲盜採砂石案件？現場情形為何？）。當時
        現場丙○○、甲○○為鏟裝機司機，丁○、辛○○為挖土機司機，己○○為
        砂石車司機，庚○○為負責人（問：當時現場盜採海砂等六人在作何事？）
        。當時現場有海砂船、輸送海砂管，海砂清洗機均有動作，且在現場等六人
        ，均有在堆置海砂及鏟裝的動作（問：當時現場抽砂機有無動作？）。庚○○六人是經由抽砂船抽海砂，經由輸送海砂管輸送，並經由海砂清洗機清洗
        後，堆置海砂販售（問：庚○○等六人如何盜採海砂？）。現場計有挖土機
        三台、鏟裝機兩台、砂石車ＭＵ─九四九號一台，抽砂海砂船一台，海砂清
        洗機一台，輸送海砂管一條（問：現場計有多少機件？）。因為他們並沒有
        合法申請，所以是盜採海砂（問：你如何認定他們是盜採海砂？）。有運作
        ，且有抽砂出來（問：查獲時抽砂船有無運作？）等語（參八十九年度偵字
        第一八九一號卷宗第二十六至二十七頁、第八十六頁）。
  （二）證人即行政院海岸巡防署岸巡總隊三二大隊三二一中隊（下稱海巡署）岸巡
        人員洪厚印、黃清松證稱：駐地在苑裡港附近，距堤岸二百公尺（問：何職
        ？）。八十九年四月初就有看到抽砂船在運作（問：你們有無發現查獲前抽
        砂船在運作？）。有開到堤防外抽砂，也有在港區抽，斷斷續續在運作，直
        到被查獲（問：該部抽砂船抽砂時其位置？）等語（參同偵卷第一百頁）。
  （三）證人苗栗縣農業局人員許顯滿證稱：當時我們與海巡署先到現場，後分駐所
        人員也到場，因抽砂船離太遠看不到有無抽砂（問：當時是何人先到場？）
        。是濕的海砂（問：現場海砂情形？）。之前縣府均未有核准（問：現地之
        前有無核准抽海砂？）。有，四月份有標一件清理淤砂工程，但本件查獲地
        點，與標出去的地點不同（問：有無海港清淤砂？）等語（參同偵卷第九十
        四至九十五頁）。
  （四）是由前開證人洪厚印、黃清松等人之證詞，可知本件被查獲之抽砂船，於八
        十九年四月初起，至同年五月十三日被查獲止，即斷斷續續在抽砂。嗣於同
        年五月十三日，方為苗栗縣政府農業局漁業課人員即證人彭森明等人，會同
        海巡署人員，到場查獲被告庚○○等人。而查獲時，該部抽砂船尚有運作，
        從輸送管中送出之砂係屬潮濕之海砂。衡諸被告庚○○之陳述，即知至遲於
        八十九年五月十一日起，被告等人即在前開地點抽海砂。復徵之證人彭森明
        、許顯滿二人之證詞，得知苗栗縣政府於八十九年四月間曾招標一件漁港清
        理淤砂工程，但非本件查獲地點。而苗栗縣警察局通霄分局，向苗栗縣政府
        查詢，本件被查獲地點，是否有申請開採砂石乙案，經苗栗縣政府於八十九
        年六月七日，以府農漁字第八九０００四０六二六號函，表示並未向該府提
        出申請開採砂石，此有前開函文一份附卷可佐（參同偵卷第一一五頁）。由
        此足見，被告庚○○等六人，係未經申請許可即在該地抽取海砂，顯為無權
        開採海砂。
  （五）雖被告庚○○辯稱僅係試機，並未抽取海砂等語。但查：
      １、除前揭證人彭森明等人證述明確外，衡諸被告甲○○陳稱：係有一抽砂船
          將砂抽至岸邊一水池，由挖土機將砂挖出再由我將砂鏟移堆置（問：採砂
          場之工作流程為何？）等語（參同偵卷第十四頁），被告丁○陳稱：機器
          有在運作抽砂，洗砂及輸送等行為（問：據彭森明筆錄供稱，查獲你們盜
          採砂時，你們和機器均有在運作，及你們五人均有在工作，請你述說？）
          等語（參同偵卷第二十二頁），再參酌卷附照片所示，堆積之海砂不在少
          數，益見被告庚○○等六人，有在被查獲地點盜採海砂之事實。
      ２、被告己○○陳稱：三月份，載過三趟，是從西濱台六十一線一百一十公里
          處橋下的砂石載到後龍橋頭洗砂廠堆放，何人經營我不知道，今天去現場
          是第一次（問：警訊是否實在？）。我自己載運，我與庚○○接洽，運費
          一台一千五百元（問：何人叫你載的？）。不認識，我只是依庚○○指示
          載去一一０公里處（問：與乙○○是否認識？）。當時他叫我將海砂載到
          西濱一一０Ｋ處（問：當時庚○○叫你載砂到何處？）。台六十一線公路
          一一０公里處不是洗砂廠，那裡是荒地（公訴人問：將車上砂石載往何處
          ？請求審判長提示偵卷第六十六頁、六十七頁）等語（參同偵卷第六十六
          至六十七、九十四頁）。復徵之被告庚○○自承：該處有很多砂，要清出
          該處，抽砂時才有地方堆放，一一０Ｋ，我見有人倒在該處，運費達興要
          補貼我（問：現場堆置之海砂為何叫己○○載去一一０Ｋ？）等語（參同
          偵卷第九十五頁）。由此足見被告庚○○等人於上開地點所採集之海砂，
          由被告己○○，以砂石車載運至台六十一線公路一一０公里處之事實，被
          告庚○○此節辯解不足採信。至被告庚○○於審理時辯稱未將海砂載運外
          出，被告己○○所載的係垃圾、廢棄物等語，顯與其上開陳述不符，且與
          被告己○○等人前揭陳述相違，足見應係臨訟卸責之詞，亦不可採。
  （六）至被告庚○○辯稱持有苗栗縣政府核准開工函，且伊係與達興公司合夥清理
        苑港漁港淤砂工程，沒有竊盜海砂犯意等語。然查：
      １、證人即達興公司工地負責人乙○○證稱：是我得標（問：苗栗縣政府函達
          興營造有限公司）之「八十八年下半年及八十九年度漁港建設計劃」─苑
          裡漁港改善工程（含苑港漁港、岸上設施及泊地航道淤砂清除工程是何人
          得標？）。本工程尚在簽約階段（是跟苗栗縣政府）尚未正式施工，之前
          我曾向庚○○先生詢問，清除淤砂與疏浚工程的價格，曾口頭達應他，如
          果得標，此部分委託他清除（問：右項清港工程由庚○○施工，據庚○○
          稱是你叫他去清港的，你作何解釋？）。只有清除淤砂，沒有包含將海砂
          載至西濱公路一一０公里處空地堆放（問：苗栗縣政府核准右項工程項目
          ，有無包含將海砂載運至西濱公路一一０公里處空地？）。因合約尚未完
          成，尚未開工（問：你有向苗栗縣政府報將於八十九年四月二十一日開工
          ，你有無實際執行疏浚工程？）。不是，我疏浚工程的範圍，依據工程合
          約為準，合約書尚未拿到（問：你得標疏浚工程位置是否就是警方會同農
          業局於八十九年五月十三日十時十分查獲盜採海砂位置？）。地點不同，
          因圖示尚未下來（問：你標得地點與抽砂船抽砂放置處是否同一？）等語
          （參同偵卷第八至九、八十五頁，八十九年五月十三日、同年五月二十六
          日訊問筆錄）。
      ２、復於偵查時證稱：已與縣政府簽約了（問：簽約否？）。我用鉛筆在圖示
          上標明（問：疏濬地點在何處？提示戊○○十月十三日庭呈圖示）。我用
          鉛筆在圖示上標明（問：庚○○被查獲時抽砂船在何處？抽何位置？）。
          圖示上有整平至＋二公尺處位置（問：你得標抽砂位置？）。我得標是堤
          防外之疏濬海砂（問：你承包疏濬之區○○○○○道，第十一項北防波堤
          內美化工程是用怪手整平港區淤砂，第十二項北防波堤外工程，是用抽砂
          疏濬（問：當時招標時是否知是堤防外？）。依慣例一報開工就很快簽約
          ，本件因有其他問題，才至六月三十日簽約，庚○○之開工證明不是我給
          他的（問：當時縣府還沒有與你簽約會開給你開工證明？）等語（參同偵
          卷第一二八至一二九頁）。嗣於審理時證稱：他們挖海砂是在我的工程之
          前，我的工程是六月三十日開始，他們不知開工日期，但應該知道我工程
          之地點，距離約二、三百公尺，我有口頭跟他們詢價，約於八十九年四月
          上旬時左右，詢價時，我有口頭跟他們說得標時，要給他們做，確實打合
          約時，才知道地點，招標書上沒有寫地點，我是在六月中旬才定契約，離
          岸邊幾十公尺，漲潮時水快到他們施工地點，我們是去疏濬漁港北邊漁港
          的泊地及航道，他們在漁港南邊的工程地點施工，他們在那邊挖了很久，
          他們一直都在那邊挖，所以我才去問他們詢價（問：提示起訴書內容，有
          無要被告挖海砂？）。只能將港內淤砂清除，放在旁邊，已清除航道，退
          潮時才能挖，漲潮時，淹沒工程現場（問：工程內容為何？）。工程其中
          有一項是港內及航道疏濬，他們工程地點，漲潮時，不會被淹沒，我跟他
          們詢價時，有跟他們說是港內疏濬工程（問：如何說明工程地點？）等語
          （參鈞院九十年七月二日訊問筆錄第五至七頁）。
      ３、又徵諸證人即苗栗縣政府農業局漁業課承辦人戊○○證稱：這是通常程序
          ，當時在四月初發包，達興公司四月十七日來函報開工，依據招標公告，
          發包完成一星期內簽約，五日內報開工（問：當時為何同意其備查動工？
          ）。契約已送件，程序尚未完成（問：當時是否已簽約？）。有規劃新生
          地給他倒，不能外運（問：通常抽起之淤砂，如何處理？）。本次疏濬之
          淤砂均由農業局規定倒在新生地，之前均由包商自行找場所放置（問：之
          前疏濬之淤砂何去？）等語（參同偵卷第一二二至一二四頁）。是由此可
          知，證人乙○○僅係口頭詢價後，允諾願將標得之清除淤砂部分工程委由
          被告庚○○施作，但當時尚未與苗栗縣政府簽約，實際之施工地點，仍需
          依據工程合約中之圖說而確定。然證人乙○○於詢價時，即已告知被告劉
          正德，疏濬工程之大約地點，與被告庚○○等被查獲地點，尚有二、三百
          公尺之距離，且需待退潮時方能施工，漲潮時施工地點會為海水淹沒。且
          依照證人乙○○、戊○○之證詞，可知抽取之海砂，僅能依據苗栗縣政府
          所指定之地點堆放，不能外運。然被告庚○○竟在明知該處非「苑裡漁港
          改善工程」之地點抽取海砂，並且雇用被告己○○將之載運至台六十一線
          公路一一０公里處堆放，則被告庚○○等人竊盜犯行，已昭然若揭。復酌
          之達興公司於八十九年五月二十三日（八九）達興字第八九０一０號函（
          參同偵卷第八八頁），可知達興公司尚以該函文向苗栗縣政府請求准許，
          於合約頒下後十日內開工，並於正式開工起計期。由此可見於八十八年五
          月二十三日，尚未簽約，且未開工，並希望苗栗縣政府於合約頒下後，十
          日內另報開工等情。既然達興公司在八十九年五月十一日，根本還未開工
          ，被告庚○○有何權源可開工？由此益見被告庚○○持前開同意開工函，
          顯係用以被查獲時搪塞、卸責之藉口。
  （七）至被告甲○○、丙○○、丁○、己○○及辛○○等人，均陳稱未向被告庚○○查詢被告庚○○是否具合法權源，即依被告庚○○之指示於上址清運砂土
        等語，已如前述。但查：
      １、現今盜採砂石情形嚴重，政府亦對開採砂石實施嚴格管制，須申請許可始
          開採，此為通常人所習知，而被告甲○○、丙○○、丁○、己○○及鍾燕
          斌分以駕駛挖土機、堆土機及大貨車等為業，對開採之相關管制規定，更
          知之甚稔。
      ２、況本件係利用抽砂船正自漁港中抽取海砂，更須有相關工程公告。乃被告
          甲○○、丙○○、丁○、己○○及辛○○於無相關清理工程憑據，僅依被
          告庚○○之指示即行挖取載運，復未向被告庚○○查詢其是否具合法權源
          ，而被告庚○○涉犯盜採海砂業如前述，是亦足認被告甲○○、丙○○、
          丁○、己○○及辛○○等人明知被告庚○○未具合法權源。是被告甲○○
          、丙○○、丁○、己○○及辛○○等人與被告庚○○對於竊取海砂之行為
          ，有犯意之聯絡與行為分擔，渠等竊盜犯行洵堪認定。
  （八）綜上，被告庚○○等六人所辯無非卸責之詞，不足為採。此外，復有現場照
        片十六幀、會勘紀錄、「苑裡漁港改善工程」苑港漁港改善工程平面圖附卷
        可參，被告庚○○等六人共同竊盜犯行堪以認定。
三、核被告庚○○、甲○○、丙○○、丁○、己○○及辛○○所為，均係犯有刑法第
    三百二十一條第一項第四款之加重竊盜罪嫌。被告六人上開犯行，均具犯意聯絡
    及行為分擔，均為共同正犯。爰審酌被告庚○○係本件犯行之始作俑者，且於犯
    罪後飾詞卸責，顯無悔過之心；被告甲○○、丙○○、丁○、己○○、辛○○等
    五人，係為工作而觸法網，渠等於審理時，業有悔意，暨其等犯罪之動機、目的
    、手段、所生之危害及犯罪後之態度等一切情狀，分別量處如主文所示之刑，並
    就被告甲○○、己○○、丙○○、丁○、辛○○，諭知易科罰金之折算標準，扣
    案之抽沙船一台及輸送管帶，係被告庚○○所有，供犯罪所用之物，應依刑法第
    三十八條第一項第二款宣告沒收，至扣案之挖土機三台、鏟土機二台、海砂清洗
    機一台，係被告等竊取海沙後，用作處置贓物之工具，爰不另為沒收之諭知，併
    予明。
據上論斷，應依刑事訴訟法第二百九十九條第一項前段、刑法第二十八條、第三百二
十一條第一項第四款、第四十一條第一項前段、第三十八條第一項第二款，罰金罰鍰
提高標準條例第二條，判決如主文。
本案經檢察官呂曾達到庭執行職務。
中      華      民      國    九十一    年      七      月    三十一    日
                                  台灣苗栗地方法院刑事庭
                                      法  官  姚  銘  鴻
右正本證明與原本無異。
如不服本判決，應於判決送達後十日內向本院提出上訴狀( 應附繕本 )。
                                      書記官  劉秋  雯
中      華      民      國    九十一    年      七      月    三十一    日
附錄本判決論罪科刑法條：
刑法第三百二十一條第一項第四款：
犯竊盜罪而有左列情形之一者，處六月以上五年以下有期徒刑。
第四款：結夥三人以上而犯之者。
